【裁判字號】    97,台抗,318
【裁判日期】    970522
【裁判案由】    離婚聲請訴訟救助
【裁判全文】
最高法院民事裁定              九十七年度台抗字第三一八號
再 抗告 人  甲○○
訴訟代理人  柯開運律師
上列再抗告人因與相對人乙○○○（Josenia edelacruz）間請
求離婚事件，聲請訴訟救助，對於中華民國九十七年三月十七日
台灣高等法院台中分院裁定（九十七年度家抗字第三號），提起
再抗告，本院裁定如下：
    主  文
再抗告駁回。
再抗告訴訟費用由抗告人負擔。
    理  由
本件相對人乙○○○（Josenia edelacruz）於再抗告人向台灣
台中地方法院（下稱台中地院）訴請與相對人離婚等事件（九十
六年度婚字第九○二號），提起反訴，請求裁判離婚，並向該院
聲請訴訟救助，台中地院裁定准予救助，再抗告人不服，向原法
院提起抗告。原法院以：按當事人無資力支出訴訟費用者，法院
應依聲請，以裁定准予訴訟救助。法院認定前項資力時，應斟酌
當事人及其共同生活親屬基本生活之需要，民事訴訟法第一百零
七條第一項前段、第二項分別定有明文。又經財團法人法律扶助
基金會准予法律扶助之無資力者，其於訴訟程序中，向法院聲請
訴訟救助時，除另有不符法律扶助事實之證明者外，應准予訴訟
救助，此觀法律扶助法第六十二條規定自明。本件相對人反訴離
婚因無資力委任律師為訴訟代理人，已獲財團法人法律扶助基金
會台中分會（下稱台中分會）准予法律扶助，參酌相關書證所載
內容及上開規定，足知相對人係無資力支出訴訟費用之人，自應
准予救助。次查相對人所提離婚反訴尚須經法院調查辯論後，始
能知悉其勝負之結果者，不得遽謂顯無勝訴之望。其向台中分會
申請法律扶助時，除釋明無資力外，並提出菲律賓駐台經濟文化
辦事處所核發之旅行護照，期間自民國九十六年十月十八日起至
九十六年十一月十八日為止，申請法律扶助時相對人既合法居留
於台灣地區，台中分會准予法律扶助，亦難認有何違誤。縱事後
相對人未合法居留台灣地區，仍不受影響。再抗告人指稱相對人
所提離婚反訴顯無勝訴之望，及相對人無合法居留權不符法律扶
助法第十五條之規定，不應准予訴訟救助云云，不足採取等詞，
因而維持台中地院裁定，駁回再抗告人之抗告。按外僑居留證有
效期間屆滿未辦理延長居留手續者，有關單位應即以書面通知限
期於十日內攜同有關證件辦理延長居留手續，並依行政執行法之
規定預為告戒，如未依限辦理者，則依法處罰或限期離境。為外
國人入出國境及居留停留規則作業規定第二項第一款所明定。足
見外國人因訴訟不克於停留、居留期限屆滿前出國者，尚非不得
檢附相關文件至入出國及移民署服務站辦理特別延期停留或居留
延期之申請手續。相對人原係合法取得居留權之外國人，雖其居
留權已於九十六年五月三十一日屆至，然其既合法取得旅行證件
，依我國現行入出國及移民法第二十一條第一項規定即取得停留
、居留資格，縱未依同法第二十二條規定向主管機關申請外僑居
留證，或未申請延期居留，於其經有關單位限期辦理，並依行政
執行法預為告戒並作成限期離境處分前，尚非不能居住於台灣地
區。原法院裁定駁回再抗告人之抗告，經核於法並無不合。再抗
告意旨，猶執陳詞，指摘原裁定為不當，聲明廢棄，難謂有理由
。
據上論結，本件再抗告為無理由。依民事訴訟法第四百九十五條
之一第一項、第四百八十一條、第四百四十九條第一項、第九十
五條、第七十八條，裁定如主文。
中    華    民    國  九十七  年    五    月  二十二  日
                      最高法院民事第四庭
                          審判長法官  許  朝  雄
                                法官  陳  淑  敏
                                法官  鄭  玉  山
                                法官  吳  麗  女
                                法官  劉  福  聲
      本件正本證明與原本無異
                                      書  記  官
中    華    民    國  九十七  年    六    月    二    日
                                                    m


司法院資訊處製作；財團法人民間司法改革基金會備份。
